## Анализ жалобы от пассажиров на плохую работу транспорта на диспетчерской станции «Дружная» в период с 20:00 до 21:00.

выполнил: *Григорий Михолап*  
дата: *09/12/2015*

```{r setoptions, echo=FALSE, warning=FALSE, message=FALSE}
library(knitr)
opts_chunk$set(echo=FALSE, warning=FALSE, message=FALSE)
```

**Задание:**

В «Минсктранс» поступила жалоба от пассажиров на плохую работу транспорта на диспетчерской станции «Дружная» в период с 20:00 до 21:00. Суть жалобы состоит в том, что троллейбусы ходят не по расписанию и их приходится ждать очень долго на остановках. Необходимо разобраться в ситуации и выяснить, чем же вызвана жалоба, а также провести развернутый анализ времени движения транспорта и пассажиропотока.

Выводы кратко: Расписание выдерживается нормально в среднем на станции ..., 
Пассажиропоток
Интервал движения
Время ожидания
Проблема в том, что расписание для маршрута 51 не обеспечивает ...

## Загрузка и подготовка данных для анализа
Данный этап является техническим и потому не включен в отчет, при необходимости вся информация с исходным кодом для загрузки и подготовки данных доступна [по ссылке](https://github.com/Grag2015/testWG/blob/master/%D0%97%D0%B0%D0%B4%D0%B0%D0%BD%D0%B8%D0%B5%202%20%D0%9C%D0%B8%D0%BD%D1%81%D0%BA%D1%82%D1%80%D0%B0%D0%BD%D1%81.Rmd) 
```{r echo=FALSE, results='hide', warning=FALSE, message=FALSE}
# **Замечание** для воспроизводимости работы:
# перед загрузкой вкладка "Статистика по троллейбусам" была сохранена в формате csv
# в файле с именем "Data Analyst (Financial) TZ Data_TMO.csv"
# (Выполнено в MS Excel 2010: Файл -> Сохранить как -> CSV (разделители - запятые))
```


```{r  echo=FALSE, results='hide', warning=FALSE, message=FALSE}
#  setwd("d:/Grag/R/R-studio/testWG/")
df <-  read.csv("Data Analyst (Financial) TZ Data_TMO.csv", sep = ";")
# переименуем столбцы
names(df) <- c("number","time","pass")
# преобразуем время к внутреннему формату для хранения дат
df$time <- strptime(df$time, format = "%H:%M")

```

```{r  echo=FALSE, results='hide', warning=FALSE, message=FALSE}
# Подключаем нужные библиотеки
library("dplyr")
library("ggplot2")
library("lattice") 
library("xtable")
library("car")
library(lubridate)
```

```{r}
# Рассчитываем интервалы движения (данные вносим в дополнительный столбец `interval`)
df$interval <- numeric(length = nrow(df))
for (i in 1:length(unique(df$number))) {
    temp <- df[df$number==unique(df$number)[i],"time"]
    temp2 <- numeric(length = length(temp))
    for (j in 2:length(temp)) {        
        temp2[j]=as.integer(temp[j]-temp[j-1])
    }
    is.na(temp2[1]) <- T
    df[df$number==unique(df$number)[i],]$interval <- temp2
}
```

```{r}
# Дополнительно добавим такой показатель, как время ожидания в пассажиро-минутах
df$passmin <- df$pass*df$interval/2 # делим на 2 предполагая, что в среднем люди приходят на остановку в середине интервала 
# вектор суммарного ожидания в разбивке по 10-минуткам
wait <- integer(length = 6)
for (i in 1:6) {
    wait[i] <- sum(df[minute(df$time)+(hour(df$time)-20)*60>=(i-1)*10 & 
                          minute(df$time)+(hour(df$time)-20)*60<(i)*10,"passmin"], na.rm = T)
}
```


## Общие характеристики работы транспорта на диспетчерской станции «Дружная» в интервале времени с 20:00 до 21:00. 
На основании предоставленных данных были расчитаны основные характеристики работы троллейбусов на Дс "Дружная"" в интервале времени с 20:00 до 21:00

Показатель  | Все маршруты | Маршрут №27 | Маршрут №31 | Маршрут №51
------------- | ------------- | ------------- | ------------- | -------------
Средний интервал движения (мин)  | `r round(mean(df$interval, na.rm=T),2)` |  `r round(mean(df[df$number==27,]$interval, na.rm=T),2)` |  `r round(mean(df[df$number==31,]$interval, na.rm=T),2)` |  `r round(mean(df[df$number==51,]$interval, na.rm=T),2)`
Отклонение от среднего (мин)  | `r round(sd(df$interval, na.rm=T),2)` |  `r round(sd(df[df$number==27,]$interval, na.rm=T),2)` | `r round(sd(df[df$number==31,]$interval, na.rm=T),2)`  | `r round(sd(df[df$number==51,]$interval, na.rm=T),2)`
Среднее кол-во пассажиров (чел) | `r round(mean(df$pass, na.rm=T),0)` |  `r round(mean(df[df$number==27,]$pass, na.rm=T),0)` | `r round(mean(df[df$number==31,]$pass, na.rm=T),2)`  | `r round(mean(df[df$number==51,]$pass, na.rm=T),0)`
Суммарное кол-во пассажиров (чел) | `r round(sum(df$pass, na.rm=T),2)` |  `r round(sum(df[df$number==27,]$pass, na.rm=T),2)` | `r round(sum(df[df$number==31,]$pass, na.rm=T),2)`  | `r round(sum(df[df$number==51,]$pass, na.rm=T),2)`

Комментарии к таблице - в среднем интервал ожидания троллейбуса на станции "Дружная" в период с 20:00 до 21:00 составляет 5 минут, при этом в реальности троллейбусы по ряду причин не всегда зависящих от водителя, могут отклониться от среднего, т.е. прибыть раньше либо позже. Среднее значение такого отклонения составляет примерно 1.7 минуты (см. 'Отклонение от среднего (мин)'), 
Высокое значение данного показателя говорит о частных и значительных отклонениях от расписания, что влечет дополнительные сложности для пассажиров, которым становится тяжелей "словить" троллейбус, и 
является причиной неравномерной загрузки транспорта.

Просмотр данных
```{r results='asis'}
ggplot(data = df, aes(x=interval))+geom_histogram(binwidth = 1, col="white")+ylim(0,15)+xlim(0,15)+
    geom_vline(xintercept = mean(df$interval, na.rm = T), colour="red", linetype = "longdash", size=2)+xlab("Интервал мин.")+ylab("Количество прибытий в указанном интервале")
```
```{r}
ggplot(data = df, aes(x=time, y=pass))+geom_line(aes(col=factor(number)))+geom_point(aes(col=factor(number)))


```

Характеристики работы транспорта по каждому маршруту
Числовые характеристики
```{r}
tapply(df$interval, df$number, summary)
tapply(df$interval, df$number, function(e) sd(e, na.rm = T))
```


Просмотр данных
```{r}
ggplot(data = df, aes(x=interval))+geom_histogram(binwidth = 1, col="white")+facet_grid(number~.)+
    xlim(0,15)
```
здесь мы видим, что для маршрутов 27 и 31 в среднем интервал ожидания составляет
5 и 4 минуты соответственно, при этом отклонение от среднего интервала (в большую
или меньшую сторону) составляет примерно около 1 минуты (а точнее 0.8 и 0.9 мин 
соответственно), в целом данные маршруты в течение исследуемого промежутка времени, 
показывают результат лучше, чем средний по станции.


Показатель  | Все маршруты | Маршрут №27 | Маршрут №31 | Маршрут №51
------------- | ------------- | ------------- | ------------- | -------------
Среднее время ожидания (пасс/мин) | `r round(mean(df$passmin, na.rm=T),0)` |  `r round(mean(df[df$number==27,]$passmin, na.rm=T),0)` | `r round(mean(df[df$number==31,]$passmin, na.rm=T),2)`  | `r round(mean(df[df$number==51,]$passmin, na.rm=T),0)`
Суммарное время ожидания (пасс/мин) | `r round(sum(df$passmin, na.rm=T),2)` |  `r round(sum(df[df$number==27,]$passmin, na.rm=T),2)` | `r round(sum(df[df$number==31,]$passmin, na.rm=T),2)`  | `r round(sum(df[df$number==51,]$passmin, na.rm=T),2)`

```{r fig.width=10,  fig.height=8}
ggplot(data = df, aes(x=time, y=passmin))+geom_line(aes(col=factor(number)))+geom_point(aes(col=factor(number)))

```

