## Аналитический отчет о продажах фруктов.

выполнил: *Григорий Михолап*  
дата: *10/12/2015*

```{r setoptions, echo=FALSE, warning=FALSE, message=FALSE}
# глобальные настройки для chunks
library(knitr)
opts_chunk$set(echo=FALSE, warning=FALSE, message=FALSE)
```

```{r echo=FALSE, results='hide'}
# пользовательская ф-я для вывода параметров регрессионной модели
printlm <- function(model){
  tempsum <- summary(model)
  cat("Residual standard error:", format(signif(tempsum$sigma, 
                                                4)), "on", tempsum$df[2L], "degrees of freedom")
  cat("\n")
  cat("Multiple R-squared:  ", round(tempsum$r.squared, digits=4),	"Adjusted R-squared:  ",
      round(tempsum$adj.r.squared, digits=4))
  cat("\n")
  cat("F-statistic: ", round(tempsum$fstatistic[1],2), "on", round(tempsum$fstatistic[2],0), 
      "and", round(tempsum$fstatistic[3],0), "DF,  p-value:",
      format.pval(pf(tempsum$fstatistic[1L],tempsum$fstatistic[2L], 
                     tempsum$fstatistic[3L], lower.tail = FALSE)))
}
```

**Задание:**

Составить аналитический отчет о продажах фруктов.
Отчет должен содержать:
* Описание алгоритмов и методики исследований 
* Найденные эффекты с пояснениями 
* Результаты анализа отчета 

**Выводы кратко:** 


**Замечание** по поводу программного кода:
Программный код, который используется в отчете, в т.ч. и некоторые операции (такие как загрузка и подготовка данных для анализа) не были включены в отчет, при необходимости все эти данные вы можете найти [по ссылке](https://github.com/Grag2015/testWG/blob/master/Task%203%20Advert%20channels.Rmd) 
```{r echo=FALSE, results='hide', warning=FALSE, message=FALSE}
# **Замечание** для воспроизводимости работы:
# перед загрузкой вкладка "Продажи фруктов" была сохранена в формате csv
# в файле с именем "Data Analyst (Financial) TZ Data_fruit.csv"
# (Выполнено в MS Excel 2010: Файл -> Сохранить как -> CSV (разделители - запятые))
```


```{r  echo=FALSE, results='hide', warning=FALSE, message=FALSE}
#  setwd("d:/Grag/R/R-studio/testWG/")
# читаем данные
df <-  read.csv("Data Analyst (Financial) TZ Data_fruit.csv", sep = ";")
# переименуем столбцы
names(df) <- c('Week', 'Iabloko', 'Vishnia',   'Mango', 'Kryzhovnik', 'Kivi', 'Hurma', 'Apelsin', 'Grushi', 'Slivy', 'Abrikosy', 'Percyki', 'Greifrut', 'Mandarin', 'Nektarin',  'Finiki', 'Brusnika', 'Chernika', 'Cliukva')

# недели сделаем упорядоченным фактором (визуальный осмотр показал, что строки расположены в датасете в хронологическом порядке, поэтому корректировок не требуется)
df$Week <- factor(df$Week, ordered = T)

# добавим дату для корректного отображения на графике (год неважен, мы его не будем использовать)
date <- vector("character", length = nrow(df))
date[1] <- "2014-04-23"
for (i in 2:nrow(df)) {
    date[i] <- as.character(as.Date(date[1])+7*(i-1))
}
df$date <- as.Date(date)

# удалим пробелы и преобразуем все столбцы в числовой формат (кроме недель и дат)
for (i in 2:(ncol(df)-1)) {
    df[,i] <- as.numeric(sub(" ","",df[,i]))
}

# проверим на наличие пропущенных значений в данных
sapply(df, function(e) sum(is.na(e))) # пропущенных данных нет
# но визуальный осмотр показал, что Брусника, черника и клюква в начале отчетного периода имеют длительные участки с нулевыми значениями - это похоже на пропущенные значения, поэтому заменим данные значения на NA
is.na(df$Brusnika[df$Brusnika==0]) <- T
is.na(df$Chernika[df$Chernika==0]) <- T
is.na(df$Cliukva[df$Cliukva==0]) <- T
```

```{r  echo=FALSE, results='hide', warning=FALSE, message=FALSE}
# Подключаем нужные библиотеки
library("dplyr")
library("ggplot2")
library("lattice") 
library("xtable")
library("car")
library(lubridate)
library(reshape2)
```

## Разбивка фруктов на группы
Для понижения размерности данных разобъем фрукты на 3 группы по объему продаж
```{r}
# разбиваем на группы вручную
group1 <- c("Iabloko", "Grushi", "Slivy", "Abrikosy")
group2 <- c("Vishnia", "Kryzhovnik", "Percyki", "Greifrut", "Nektarin", "Finiki", "Brusnika")
group3 <- c("Mango", "Kivi", "Hurma", "Mandarin", "Chernika", "Cliukva", "Apelsin")

```
```{r}
# "расплавим" таблицу
dfm <- melt(data=df, id = "date", measure = c(group1, group2, group3))
names(dfm)[2] <- "fruit"
names(dfm)[3] <- "saleskg"
# dfm <- dfm[order(dfm$period),]
# dfm$period <- as.character(dfm$period)
```

продажи в динамике по времени
```{r}
ggplot(data = dfm[dfm$fruit %in% group1,], aes(x=date, y=saleskg, col=fruit, group=fruit))+geom_point()+geom_line()+ scale_x_date(breaks = "1 month", minor_breaks = "1 week")
ggplot(data = df, aes(x=date, y=saleskg))+geom_point()

ggplot(data = dfm[dfm$fruit %in% group2,], aes(x=Week, y=saleskg))+geom_point()
ggplot(data = dfm[dfm$fruit %in% group3,], aes(x=Week, y=saleskg))+geom_point()
```

## продукты-субституты
возможно яблоки и груши?


```{r}
    pairs(df[,group1], diag.panel=panel.density, upper.panel=panel.cor, lower.panel=panel.smooth2)
    pairs(df[,group2], diag.panel=panel.density, upper.panel=panel.cor, lower.panel=panel.smooth2)
    pairs(df[,group3], diag.panel=panel.density, upper.panel=panel.cor, lower.panel=panel.smooth2)
 
```


## Поиск взаимосвязей

```{r}
summary(df)
```


**Результат:** 

**Вопросы:**  

```{r echo=FALSE, results='hide', warning=FALSE, message=FALSE}
# knit2html('Task 3 Advert channels.Rmd', encoding="UTF-8")
# browseURL('Task 3 Advert channels.Rmd')

```


```{r}
    panel.density <- function(x, ...) {
        n.groups <-  1
        adjust <-  1
        groups = NULL
        if (n.groups > 1) {
            levs <- levels(groups)
            for (i in 1:n.groups) {
                xx <- x[levs[i] == groups]
                dens.x <- try(density(xx, adjust = adjust, na.rm = TRUE), 
                  silent = TRUE)
                if (!inherits(dens.x, "try-error")) {
                  lines(dens.x$x, min(x, na.rm = TRUE) + dens.x$y * 
                    diff(range(x, na.rm = TRUE))/diff(range(dens.x$y, 
                    na.rm = TRUE)), col = col[i])
                }
                else warning("cannot estimate density for group ", 
                  levs[i], "\n", dens.x, "\n")
                rug(xx, col = col[i])
            }
        }
        else {
            dens.x <- density(x, adjust = adjust, na.rm = TRUE)
            lines(dens.x$x, min(x, na.rm = TRUE) + dens.x$y * 
                diff(range(x, na.rm = TRUE))/diff(range(dens.x$y, 
                na.rm = TRUE)))
            rug(x)
        }
#         if (do.legend) 
#             legendPlot(position = if (is.null(legend.pos)) 
#                 "topright"
#             else legend.pos)
#         do.legend <<- FALSE
    }
panel.cor <- function(x, y, digits=2, prefix="", cex.cor, ...)
{
    usr <- par("usr"); on.exit(par(usr))
    par(usr = c(0, 1, 0, 1))
    r <- cor(x[!is.na(x*y)], y[!is.na(x*y)])
    txt <- format(c(r, 0.123456789), digits=digits)[1]
    txt <- paste(prefix, txt, sep="")
    if(missing(cex.cor)) cex.cor <- 0.8/strwidth(txt)
    text(0.5, 0.5, txt, cex = cex.cor * max(abs(r), 0.25))
}

panel.smooth2 <- function(x, y){
panel.smooth(x, y,iter = 1)
}

```

