## Аналитический отчет о продажах фруктов.

выполнил: *Григорий Михолап*  
дата: *10/12/2015*

```{r setoptions, echo=FALSE, warning=FALSE, message=FALSE}
# глобальные настройки для chunks
library(knitr)
opts_chunk$set(echo=FALSE, warning=FALSE, message=FALSE, fig.width=10,  fig.height=8)
```

```{r echo=FALSE, results='hide'}
# пользовательская ф-я для вывода параметров регрессионной модели
printlm <- function(model){
  tempsum <- summary(model)
  cat("Residual standard error:", format(signif(tempsum$sigma, 
                                                4)), "on", tempsum$df[2L], "degrees of freedom")
  cat("\n")
  cat("Multiple R-squared:  ", round(tempsum$r.squared, digits=4),	"Adjusted R-squared:  ",
      round(tempsum$adj.r.squared, digits=4))
  cat("\n")
  cat("F-statistic: ", round(tempsum$fstatistic[1],2), "on", round(tempsum$fstatistic[2],0), 
      "and", round(tempsum$fstatistic[3],0), "DF,  p-value:",
      format.pval(pf(tempsum$fstatistic[1L],tempsum$fstatistic[2L], 
                     tempsum$fstatistic[3L], lower.tail = FALSE)))
}
# пользовательские функции для график попарных корреляций
    panel.density <- function(x, ...) {
        n.groups <-  1
        adjust <-  1
        groups = NULL
        if (n.groups > 1) {
            levs <- levels(groups)
            for (i in 1:n.groups) {
                xx <- x[levs[i] == groups]
                dens.x <- try(density(xx, adjust = adjust, na.rm = TRUE), 
                  silent = TRUE)
                if (!inherits(dens.x, "try-error")) {
                  lines(dens.x$x, min(x, na.rm = TRUE) + dens.x$y * 
                    diff(range(x, na.rm = TRUE))/diff(range(dens.x$y, 
                    na.rm = TRUE)), col = col[i])
                }
                else warning("cannot estimate density for group ", 
                  levs[i], "\n", dens.x, "\n")
                rug(xx, col = col[i])
            }
        }
        else {
            dens.x <- density(x, adjust = adjust, na.rm = TRUE)
            lines(dens.x$x, min(x, na.rm = TRUE) + dens.x$y * 
                diff(range(x, na.rm = TRUE))/diff(range(dens.x$y, 
                na.rm = TRUE)))
            rug(x)
        }
#         if (do.legend) 
#             legendPlot(position = if (is.null(legend.pos)) 
#                 "topright"
#             else legend.pos)
#         do.legend <<- FALSE
    }
panel.cor <- function(x, y, digits=2, prefix="", cex.cor, ...)
{
    usr <- par("usr"); on.exit(par(usr))
    par(usr = c(0, 1, 0, 1))
    r <- cor(x[!is.na(x*y)], y[!is.na(x*y)])
    txt <- format(c(r, 0.123456789), digits=digits)[1]
    txt <- paste(prefix, txt, sep="")
    if(missing(cex.cor)) cex.cor <- 0.8/strwidth(txt)
    text(0.5, 0.5, txt, cex = cex.cor * max(abs(r), 0.25))
}

panel.smooth2 <- function(x, y){
panel.smooth(x, y,iter = 1)
}

printcor <- function(df, level=0.5){
    # на входе дф с числовыми столбцами
    for (i in 1:(ncol(df)-1)){
        for (j in (i+1):ncol(df)){
            x <- df[,i]
            y <- df[,j]
            t <-cor(x[!is.na(x*y)], y[!is.na(x*y)]) 
            if (abs(t)>=level) {
                print(paste0(names(df)[i]," * ", names(df)[j], " = ", round(t,2)))
            }
        }
    }
}

# на входе вектор дат, на выходе вектор сезонов фактор
season <- function(x){
  y <- month(x) # month(x) from package  lubridate
  out <- character(length = length(x))
  out[y>2 & y<6] <- "spring"
  out[y>5 & y<9] <- "summer"
  out[y>8 & y<12] <- "autumn"
  out[y>11 | y<3] <- "winter"
  out
}
```

**Задание:**

Составить аналитический отчет о продажах фруктов.
Отчет должен содержать:

1. Описание алгоритмов и методики исследований
2. Найденные эффекты с пояснениями
3. Результаты анализа отчета

## Схема анализа
1. Предварительная обработка данных
2. Понижение размерности
3. Основные статистические показатели
4. Анализ сезонности
5. Анализ взаимосвязей
6. Анализ продаж по сезонам

**Замечание** по поводу программного кода:
Программный код, который используется в отчете, в т.ч. и некоторые операции (такие как загрузка и подготовка данных для анализа) не были включены в отчет, при необходимости все эти данные вы можете найти [по ссылке](https://github.com/Grag2015/testWG/blob/master/Task%204%20Fruit.Rmd) 

```{r echo=FALSE, results='hide', warning=FALSE, message=FALSE}
## загрузка и подготовка данных

# **Замечание** для воспроизводимости работы:
# перед загрузкой вкладка "Продажи фруктов" была сохранена в формате csv
# в файле с именем "Data Analyst (Financial) TZ Data_fruit.csv"
# (Выполнено в MS Excel 2010: Файл -> Сохранить как -> CSV (разделители - запятые))
```

```{r  echo=FALSE, results='hide', warning=FALSE, message=FALSE}
#  setwd("d:/Grag/R/R-studio/testWG/")
# читаем данные
df <-  read.csv("Data Analyst (Financial) TZ Data_fruit.csv", sep = ";")
namesrus <- names(df[,-1])
# переименуем столбцы
nameslat <-  c('Iabloko', 'Vishnia',   'Mango', 'Kryzhovnik', 'Kivi', 'Hurma', 'Apelsin', 'Grushi', 'Slivy', 'Abrikosy', 'Percyki', 'Greifrut', 'Mandarin', 'Nektarin',  'Finiki', 'Brusnika', 'Chernika', 'Cliukva')
names(df) <- c('Week', nameslat) 

# недели сделаем упорядоченным фактором (визуальный осмотр показал, что строки расположены в датасете в хронологическом порядке, поэтому корректировок не требуется)
df$Week <- factor(df$Week, ordered = T)

# добавим дату для корректного отображения на графике (год неважен, мы его не будем использовать)
date <- vector("character", length = nrow(df))
date[1] <- "2014-04-23"
for (i in 2:nrow(df)) {
    date[i] <- as.character(as.Date(date[1])+7*(i-1))
}
df$date <- as.Date(date)

# удалим пробелы и преобразуем все столбцы в числовой формат (кроме недель и дат)
for (i in 2:(ncol(df)-1)) {
    df[,i] <- as.numeric(sub(" ","",df[,i]))
}

# проверим на наличие пропущенных значений в данных
sapply(df, function(e) sum(is.na(e))) # пропущенных данных нет
# но визуальный осмотр показал, что Брусника, черника и клюква в начале отчетного периода имеют длительные участки с нулевыми значениями - это похоже на пропущенные значения, поэтому заменим данные значения на NA
is.na(df$Brusnika[df$Brusnika==0]) <- T
is.na(df$Chernika[df$Chernika==0]) <- T
is.na(df$Cliukva[df$Cliukva==0]) <- T
```

```{r  echo=FALSE, results='hide', warning=FALSE, message=FALSE}
# Подключаем нужные библиотеки
library("dplyr")
library("ggplot2")
library("lattice") 
library("xtable")
library("car")
library(lubridate)
library(reshape2)
library(scales)
library(psych)
```
```{r}
# "расплавим" таблицу
dfm <- melt(data=df, id = "date", measure.vars = c(2:19))
names(dfm)[2] <- "fruit"
names(dfm)[3] <- "saleskg"
# dfm <- dfm[order(dfm$period),]
# dfm$period <- as.character(dfm$period)
```

## 1. Предварительная обработка данных
Анализ пропущенных значений: пропущенных значений в данных нет, но визуальный осмотр показал, что Брусника, черника и клюква в начале отчетного периода имеют длительные участки с нулевыми значениями - это похоже на пропущенные значения, поэтому данные значения заменены на NA

## 2. Понижение размерности

*Замечание* понижение размерности: при большом числе параметров имеет смысл использовать методы для понижения размерности, но из методов с которыми я сталкивался, а именно кластеризация методом к-средних и анализ главных компонент, ни один не подошел для целей данного анализа.

Поэтому для понижения размерности данных разобъем фрукты на 3 группы по средним объемам продаж
```{r echo=T}
# разбиваем на группы вручную
group1 <- c("Iabloko", "Grushi", "Slivy", "Abrikosy")
group2 <- c("Vishnia", "Kryzhovnik", "Percyki", "Greifrut", "Nektarin", "Finiki", "Brusnika")
group3 <- c("Mango", "Kivi", "Hurma", "Mandarin", "Chernika", "Cliukva", "Apelsin")

```
```{r}
# понижение размерности методом главных компонент

# principal(df[2:16], nfactors = 5)
```

## 3. Основные статистические показатели

рассмотрим основные статистические показатели для каждого фрукта
```{r}
# подготовка таблицы с агрегированными показателями по наименованиям фруктов
t <- group_by(.data = dfm, fruit)
# показатели пересчитаем в тоннах
dft <- summarise(t, sum=sum(saleskg, na.rm = T), mean=mean(saleskg, na.rm = T), varrel=sd(saleskg, na.rm = T)/mean(saleskg, na.rm = T))
# добавим группа 
dft$group <- paste0(ifelse(dft$fruit %in% group1, "1", ""), ifelse(dft$fruit %in% group2, "2", ""), ifelse(dft$fruit %in% group3, "3", ""))

# отдельная таблица для отчета
dft2 <- summarise(t, "Объем продаж"=sum(saleskg, na.rm = T), "Средний в неделю"=round(mean(saleskg, na.rm = T)), "Отклонение от среднего"=round(sd(saleskg, na.rm = T),2))

# создание временной переменной для маппинга имен на кириллице и латинице
namesrus2 <- namesrus
for (i in 1:length(namesrus2)) {
    namesrus2[i] <- namesrus[which(nameslat==dft2$fruit[i], arr.ind = T)]
}
dft2$fruit <- namesrus2
names(dft2)[1] <- "Фрукт"
# сортировка по убыванию объема продаж
dft2 <- dft2[order(dft2$`Объем продаж`, decreasing = T),]
print(dft2)
```

Визуализация показателей

```{r}
namesrus2 <- namesrus
for (i in 1:length(namesrus2)) {
    namesrus2[i] <- namesrus[which(nameslat==dft$fruit[i], arr.ind = T)]
}
# ручная корректировка (сливаются Грейпфрут и Персики на графике)
dft[12,4] <- dft[12,4]+0.01

ggplot(data = dft, aes(x=(mean)^0.2, y=varrel, col=group, size=(sum)^0.1))+
    geom_point()+
    geom_vline(xintercept = 6, colour="red", linetype = "longdash", size=0.3)+
    geom_hline(yintercept = 0.6, colour="red", linetype = "longdash", size=0.3)+
    annotate("text", label = paste0(namesrus2, " - ", round(dft$sum/1000)," т"), x = (dft$mean)^0.20, y = dft$varrel, size = 3, colour = "#2e3a23",  hjust=-0.1)+
#     geom_vline(xintercept = 3.75, colour="blue", linetype = "dashed", size=0.1)+
#     geom_vline(xintercept = 6.7, colour="blue", linetype = "dashed", size=0.1)+
     # annotate("text", label = c("Группа 1","Группа 2","Группа 3"), x = c(3,5,8.5), y = c(1,1,1), size = 5, colour = c("blue", "green", "red"))+
    annotate("text", label = c("I","II","III","IV"), x = c(5.5,6.5,6.5,5.5), y = c(0.65,0.65,0.55,0.55), size = 5, colour = "red")+
    xlab("Средние продажи в неделю (Относительная шкала)")+
    ylab("Отклонение от среднего (коэффициент вариации)")+
    labs(title="Основные параметры продаж")+xlim(2,10)+ylim(0.3,1)+
    scale_size_continuous(breaks=NULL)+
    scale_color_discrete(name="Группа")
```

мы видим, что яблоки и абрикосы (квадрант `III`) потребляются в большом объеме и продажи осуществляются более равномерно по сравнению с остальными фруктам. Груши и Сливы (квадрант `II`) также продаются очень хорошо, но у этих фруктов выше коэффициент вариации и выше колебания объемов продаж (что может быть важно знать для дистрибуции данных продуктов, при этом спрогнозировать данные колебания сложно, и *одним из решений может быть наличие достаточно большого хранилища в местах продаж*). Фрукты из квадранта `I` характеризуются относительно низкими объемами продаж и высокими колебаниями, фрукты из квадранта `IV` характеризуются также относительно низкими объемами продаж и невысокими колебаниями.

## 4. Анализ сезонности
Рассмотрим продажи во временной динамике (в разбивке по группам)

```{r fig.width=10,  fig.height=4}

ggplot(data = dfm[dfm$fruit %in% group1,], aes(x=date, y=saleskg, col=fruit, group=fruit))+geom_line()+ scale_x_date(breaks = "months", labels = date_format("%m"))+
    xlab("месяц")+
    ylab("еженедельные продажи (кг)")+
    labs(title="Группа 1")+
    scale_color_discrete(name="Фрукт")
ggplot(data = dfm[dfm$fruit %in% group2,], aes(x=date, y=saleskg, col=fruit, group=fruit))+geom_line()+ scale_x_date(breaks = "months", labels = date_format("%m"))+
    xlab("месяц")+
    ylab("еженедельные продажи (кг)")+
    labs(title="Группа 2")+
    scale_color_discrete(name="Фрукт")+ylim(0,7500)
ggplot(data = dfm[dfm$fruit %in% group3,], aes(x=date, y=saleskg, col=fruit, group=fruit))+geom_line()+ scale_x_date(breaks = "months", labels = date_format("%m"))+
    xlab("месяц")+
    ylab("еженедельные продажи (кг)")+
    labs(title="Группа 3")+
    scale_color_discrete(name="Фрукт")+ylim(0,1000)



```

Мы можем заметить, что есть сезонные колебания с периодичность 1-2 месяца. Похоже временной ряд может быть описан аддитивной моделью, поскольку сезонные колебания примерно постоянны с течением времени и, кажется, не зависят от уровня временного ряда.  
*Замечание:* разложить временной ряд на составляющие (тренд, сезонность, случайная составляющая) доступными мне инструментами R не удалось. (времени изучить вопрос не хватило)

## 5. Анализ зависимости потребления от времени года
```{r}
# добавляем время года (время года берем по первому дню недели)
dfm$season <- season(dfm$date) 
```
проверим влияние на уровень продаж времени года. Для этого проведем однофакторный дисперсионный анализ для каждого фрукта (используем функцию `aov {stats}`). В приведенном списке фрукты, для которых подтверждена зависимость уровня еженедельных продаж от сезона. (т.е. те, для которых тест Фишера показал `p-value<0.05`)  
*Замечание*: при этом не были строго проверены условия однофакторного дисперсионного анализа - значения зависимой переменной распределены нормально и имеют одинаковую дисперсию в каждой группе.

```{r}
# для каждого фрукта выполняем анализ с помощью ф-и aov
for (fname in nameslat) {
    tt <- dfm[dfm$fruit==fname,]
    fit <- aov(saleskg~season, data = tt)
    tt2 <- summary(fit)
    if(tt2[[1]]$`Pr(>F)`[1]<0.05){
        print(fname)
        TukeyHSD(fit)
    }
}


```
Рассмотрим более подробно различия продаж от сезона на примере Апельсина. Для анализа воспользуемся функцией `TukeyHSD {stats}`, которая позволяет провести тест на попарные различия между средними значениями для всех сезонов.
```{r}
    tt <- dfm[dfm$fruit=="Apelsin",]
    fit <- aov(saleskg~season, data = tt)
    tt2 <- TukeyHSD(fit)
    print(tt2)
```

Как видно из результатов попарных сравнений, значимые различия наблюдаются в парах Зима-Весна и Зима-Осень. При этом в среднем зимой продажи выше на 224 и 254 кг в неделю по сравнени с весной и летом соответственно. На графике это выглядит так:

```{r fig.width=8,  fig.height=4}
par(las=1)
par(mar=c(5,8,4,2))
plot(TukeyHSD(fit))
```


## 6. Зависимости между продажами различных фруктов
Посмотрим на корреляции между данными продаж различных фруктов, возможно существуют продукты-субституты (взаимозаменяемые продукты, для таких продуктов рост потребления одного продукта влечет снижение потребления другого) или "смежные" продукты (тогда рост потребления одного продукта влечет рост потребления другого продукта)

Рассчитаем коэффициенты попарных корреляций и выведем пары со значением корреляции не ниже 0.7
```{r}
    printcor(df[,2:19], level = 0.7)
```

Как видим есть тройка с очень сильной корреляцией - Нектарин, Черника, Клюква. Посмотрим на диаграмме рассеивания на характер зависимости.

```{r  fig.width=6,  fig.height=4}
    pairs(df[,c("Nektarin", "Chernika", "Cliukva")], diag.panel=panel.density, upper.panel=panel.cor, lower.panel=panel.smooth2)

```

Из диаграммы видно, что зависимость похожа на линейную. (опустим в рамках данного отчета проверку формальных требований к модели). В дальнейшем можем объединить эти фрукты в группу и рассматривать при анализе один из фруктов как представителя группы.

Также следует отметить другие пары, которые имеют достаточно сильную положительную зависимость, можно сказать, что существует положительная связь между потреблением некоторых фруктов. Найденные корреляции требуют более тщательного анализа.

**Результаты:** 
Резюмируем полученные результаты по каждому пункту анализа

1. понижение размерности - фрукты разбил на 3 группы по средненедельным объемам продаж
2. анализ взаимосвязей - между некоторыми фруктами найдена сильная взаимосвязь
3. анализ сезонности - визуальная оценка недельных продаж показала наличие сезонности с периодом 1-2 месяца (этот вопрос детально не проработан)
4. анализ продаж по сезонам - для ряда фруктов существуют значимые различия между уровнями продаж в различные сезоны.


```{r echo=FALSE, results='hide', warning=FALSE, message=FALSE}
# knit2html('Task 3 Advert channels.Rmd', encoding="UTF-8")
# browseURL('Task 3 Advert channels.Rmd')

```




